【裁判字號】    99,毒抗,6
【裁判日期】    991029
【裁判案由】    聲請觀察勒戒
【裁判全文】
臺灣高等法院花蓮分院刑事裁定           99年度毒抗字第6號
抗  告  人
即受處分人  甲○○
上列抗告人因違反毒品危害防制條例案件，不服臺灣花蓮地方法
院99年度毒聲字第111號，民國99年10月12日裁定（聲請案號：
臺灣花蓮地方法院檢察署99年度聲觀字第99號），提起抗告，本
院裁定如下：
    主  文
抗告駁回。
    理  由
一、按犯毒品危害防制條例第10條之罪者，檢察官應聲請法院裁
    定，令被告入勒戒處所觀察、勒戒，其期間不得逾2月，同
    條例第20條第1項定有明文。
二、本件原裁定以：抗告人即受處分人（下簡稱抗告人）甲○○
    因基於施用第二級毒品甲基安非他命之犯意，於民國99年7
    月22日晚上8時40分許為警採尿時回溯96小時內之某時（扣
    除受警拘束之期間），在不詳地點，施用第二級毒品甲基安
    非他命，嗣於99年7月22日晚上經警持搜索票執行搜索，並
    徵得抗告人同意採集其尿液驗送驗因而查獲等情，有經慈濟
    大學濫用藥物檢驗中心初以EIA酵素免疫分析法初步篩選，
    並以GC/MS氣相層析質譜儀分析法檢驗確認結果，其尿液呈
    甲基安非他命及安非他命陽性反應，有該中心99年8月11日
    慈大藥字第99081101號函所附濫用藥物檢驗總表1紙在卷可
    稽（詳警卷第11至12頁），且抗告人未曾因施用毒品犯行，
    經法院裁定送觀察勒戒，亦有臺灣高等法院抗告人前案紀錄
    表附卷可證，因而准依檢察官聲請裁定將抗告人送勒戒處所
    觀察、勒戒等，經核上開規定，並無不合，應予維持。
三、抗告人雖否認有施用甲基安非他命之犯行，並以：伊有喝半
    瓶糖漿，始驗出有第二級毒品云云置辯。
四、經查：
(一)按關於服用安非他命或海洛因（嗎啡）以外之藥物或飲料者
    ，其尿液檢驗結果是否可能有安非他命或海洛因（嗎啡）反
    應，目前常用的尿液安非他命或嗎啡篩檢方式包括酵素免疫
    分析法、薄層色層分析法和放射免疫分析法。在文獻報告中
    ，雖有藥品或食物因交叉反應（CROSS REACTION），可在尿
    液測試中產生偽陽性（FALSEPOSITIVE）之安非他命或嗎啡
    反應。例如在酵素免疫分析法（簡稱EIA）及薄層色層分析
    法（簡稱TLC）之尿液測試方法中，某些成藥（如減肥藥、
    解鼻充血藥物、感冒藥劑等）中之成分，因與安非他命有類
    似之作用，而產生與安非他命之交叉反應，使尿液測試結果
    呈偽陽性。但利用精密之儀器分析，將可排除偽陽性之可能
    ，目前最常採用之確認方法為氣相層析質譜儀，以氣相層析
    質譜儀作藥物及其代謝產物之定性及定量分析，幾乎不會有
    偽陽性產生，業經行政院國軍退除役官兵輔導委員會台北榮
    民總醫院以83年4月7日北總內字第03059號函釋在案。另
    法務部調查局87 年9月29日發技(一)字第87074574號函亦
    明確說明：「尿液毒品檢驗如單以免疫分析法篩驗，有可能
    因交叉反應（CROS SREACTION），而對服用毒品或甲基安非
    他命以外藥物者之尿液產生偽陽性結果（不會產生偽陰性結
    果），然若再以薄層分析法（TOXI-LAB）檢驗，應可絕除大
    部分偽陽性問題。惟，若能使用較先進之氣相層析質譜儀分
    析法確認，則可完全排除偽陽性之干擾，為目前最具公信力
    的檢驗方法」。況「安非他命、甲基安非他命為國內禁止使
    用之第二級毒品，經行政院衛生署許可登記之藥品，均不含
    安非他命、甲基安非他命成分」、「經核准之市售之成藥或
    處方藥均不含安非他命」，此亦據行政院衛生署管制藥品管
    理局93年11月1日管檢字第0930010590號函、92年8月21日管
    檢字第0920006729函釋綦詳。是抗告人若向藥局購買經行政
    院衛生署藥品許可登記之感冒藥，自均不含有安非他命或甲
    基安非他命成分，不論其有無服用藥物，均不影響鑑驗結果
    之正確性。
(二)抗告人於99年7月22日晚上8時40分許，經警採得之尿液檢體
    ，經送慈濟大學濫用藥物檢驗中心，以酵素免疫分析法（
    EIA）初驗、及以氣相層析質譜儀法（GC/MS）確認檢驗結果
    ，確呈甲基安非他命及安非他命類陽性反應，均如前述，而
    按甲基安非他命經口服投與後約70%於24小時內自尿中排出
    ，約90%於96小時內自尿中排出，由於甲基安非他命成分之
    檢出與其投與方式、投與量、個人體質、採尿時間與檢測儀
    器之精密度等諸多因素有關，因此僅憑尿液中呈安非他命陽
    性反應，並無法確實推算吸食時間距採集時間之長短，惟依
    上述資料推斷，最長可能不會超過4日，有行政院衛生署藥
    物食品檢驗局81年2月8日藥檢一字第001156號函供參。抗
    告人為警查獲後所採尿液經送驗結果，既有甲基安非他命之
    陽性反應，是無論其於驗尿前有無服用藥物，均不影響鑑驗
    結果之正確性，亦如上述，顯見抗告人於上開被採尿前之96
    小時內之某時（扣除受警拘束之期間），確有施用甲基安非
    他命之事實，洵堪認定。
(三)抗告人空言因服用感冒糖漿，而質疑其尿液檢驗結果云云，
    自屬無據，其抗告為無理由，應予駁回。
五、據上論斷，應依刑事訴訟法第412條，裁定如主文。
中    華    民    國    99    年    10    月    29    日
                      刑事庭審判長法  官 謝志揚
                                  法  官 李水源
                                  法  官 許仕楓
以上正本證明與原本無異。
本裁定不得再抗告。
中    華    民    國    99    年    10    月    29    日
                                  書記官 李德霞

司法院資訊處製作；財團法人民間司法改革基金會備份。
